【裁判字號】    90,訴,483
【裁判日期】    901009
【裁判案由】    槍砲彈藥刀械管制
【裁判全文】
臺灣板橋地方法院刑事判決                            九十年度訴字第四八三號
    公  訴  人  臺灣板橋地方法院檢察署檢察官
    被      告  己○○
    選任辯護人  劉師婷
右列被告因槍砲彈藥刀械管制條例案件，經檢察官提起公訴（九十年度偵字第一八八
二號），本院判決如左：
    主  文
己○○未經許可，寄藏可發射金屬或子彈具有殺傷力之改造玩具手槍，處有期徒刑壹
年肆月，併科罰金新臺幣拾伍萬元，罰金如易服勞役以新臺幣玖佰元即銀元佰元折
算壹日。扣案之改造玩具手槍貳支沒收。
    事  實
一、己○○於民國八十九年十月中旬某日（起訴書誤認係於同年八月中旬某日），明
    知其友人綽號「黑牙」姓名年籍不詳之成年男子所持有之改造八厘米玩具手槍、
    改造貝瑞塔九○玩具手槍（不含彈匣）各一支及十二顆改造玩具子彈中一顆具直
    徑約8.4mm金屬彈頭之改造子彈，均具有殺傷力，竟仍受託寄存藏匿在其臺北縣
    板橋市○○○街二巷四號六樓住處，嗣於九十年一月八日上午十一時五十分許，
    經警於上址搜索後，在上址己○○房間內之床鋪下，起獲扣得上開改造玩具手槍
    二支（經鑑定後均具殺傷力）及改造玩具子彈十二顆（經鑑定後，僅其中一顆具
    直徑約8.4mm金屬彈頭之改造子彈經試射可擊發，認具殺傷力，其餘八顆經採樣
    試射無法擊發，認不具殺傷力，三顆未經試射，未認具殺傷力）等物，而查獲上
    情。
二、案經臺北縣警察局樹林分局報請臺灣板橋地方法院檢察署檢察官偵查起訴。
    理  由
一、訊據被告己○○固不否認其有於上揭時地受「黑牙」之託寄放上開具殺傷力之改
    造玩具手槍、子彈之事實，惟矢口否認有違反槍砲彈藥刀械管制條例之犯行，辯
    稱：「黑牙」於上開時地將上開手槍、子彈寄放時，係用皮包裝著，其內槍枝係
    未組裝之分解零件，「黑牙」並告知伊係道具槍，寄放一、二天就來拿，伊不知
    其寄放之物係具殺傷力之改造手槍、子彈，才同意寄放，並無寄藏犯意云云。然
    查：
    （一）被告於偵查中供稱：「黑牙」寄放上開手槍、子彈時，有打開給伊看，伊
          知道是手槍、子彈等語（見偵查卷三十七頁、十八頁），核與證人吳庭亞
          （原名為吳仁哲）於偵查中證稱：「黑牙」拿槍給己○○時，伊剛好去找
          己○○聊天，有看到「黑牙」當場打開，裡面是黑黑的槍等語（見偵查卷
          三十六頁反面）情節相符，可見被告於「黑牙」寄放上開手槍、子彈時，
          已然看過並知悉寄放之物係手槍、子彈之物，且衡諸被告已有服過兵役之
          經歷，對槍枝子彈亦有相當之認識瞭解，縱該寄放之槍枝係未組裝，從其
          分解零件及子彈，亦當可知悉寄放之物係改造之手槍及子彈無誤，又觀諸
          扣案之手槍、子彈等實物，以被告已有服役之經歷，亦不至誤認係道具槍
          。次據被告自承「黑牙」係其在軍中服役認識之朋友，並曾借居其住處，
          且觀諸「黑牙」將上開手槍、子彈長期寄放被告住處無虞，足見被告與「
          黑牙」交情匪淺，當係甚為熟稔之朋友，被告豈有長期認識「黑牙」，而
          完全不知其姓名年籍等資料，惟被告於警訊、偵審中始終供稱：不知「黑
          牙」姓名年籍，無法聯絡云云，此顯與常情不合，堪認被告顯有故意匿飾
          「黑牙」姓名年籍之情，由此益見被告應當知悉「黑牙」所寄放之物係改
          造之手槍、子彈等物甚明。
    （二）再按警方係據檢舉線報，始循線搜索查獲被告寄藏持有上開改造手槍、子
          彈，此有臺灣板橋地方法院檢察署九十年度聲字第一一八號偵查卷可按，
          可見被告顯曾顯露並告知上開寄放物係改造手槍、子彈，否則焉有人知悉
          被告持有上開改造手槍、子彈而向警檢舉調查，故由此亦見被告知悉寄放
          物係改造手槍、子彈之情甚明。
    （三）又據查獲警員丙○○、戊○○、丁○○、乙○○分別於本院九十年七月十
          九日、九十年八月九日、九十年九月六日調查時，均明確指證：搜獲扣案
          改造手槍、子彈時，槍枝係組裝完整的等語明確，由此亦見被告明知「黑
          牙」寄放之物係改造手槍、子彈無訛。雖被告辯稱：搜獲時槍枝係分解未
          組裝，無法辨識為手槍，警察係在搜獲後始將之組裝云云，並聲請傳訊證
          人即在場證人甲○○證稱：伊看到警察在被告房間床下搜到一個包包，將
          包包內的東西倒出組裝，伊沒看到包包內有完整組裝好之槍枝云云（見本
          院九十年八月九日訊問筆錄），惟證人甲○○係借居被告住處友人，上開
          證述已有迴護被告之虞，且縱其證述屬實，扣案物尚有改造子彈，非一般
          人不可辨識，況證人甲○○於上開調查時亦證稱：警察係在現場徒手將槍
          枝組合等語，可見依其所述情節當時槍枝應非分解至不可辨識，否則警方
          豈能不借用工具徒手將之組合，從而其證述情節亦未能推認被告完全不知
          上開寄放物並非改造槍枝、子彈。
    （四）此外，扣案之手槍、子彈經鑑定結果，認該手槍二支，分別係改造八厘米
          玩具手槍、改造貝瑞塔九○玩具手槍，可擊發子彈，均具殺傷力；而送鑑
          子彈十二顆，其中僅一具直徑 8.4mm金屬彈頭之改造玩具子彈一顆，經試
          射可擊發，認具殺傷力，其餘十一顆子彈雖均認係改造子彈，惟其中八顆
          改造子彈，經採樣試射四顆改造子彈，無法擊發，認均不具殺傷力，另餘
          三顆改造子彈，未經試射，亦未經認具殺傷力，此有內政部警政署刑事警
          察局九十年一月十八日刑鑑字第五五八四號鑑驗通知書在卷足憑。
    綜上所述，被告上開所辯，顯係畏罪卸責之詞，不足採信。是本件事證明確，被
    告犯行洵堪認定。
二、核被告己○○上開所為，係犯槍砲彈藥刀械管制條例第十一條第四項之未經許可
    寄藏具殺傷力槍枝罪及同條例第十二條第四項之未經許可寄藏子彈罪。被告所犯
    上開二罪，係以一寄藏行為同時觸犯上開二罪，為想像競合犯，應從一重之未經
    許可寄藏槍枝罪處斷。爰審酌被告素行、犯罪之動機、目的、手段、所生危害、
    犯罪後態度等一切情狀，量處如主文所示之刑，罰金部分並諭知易服勞役之折算
    標準，以資懲儆。另按犯槍砲彈藥刀械管制條例第七條、第八條、第十條、第十
    一條、第十二條第一項至第三項、第十三條第一項至第三項，經判處有期徒刑者
    ，應於刑之執行完畢或赦免後，令入勞動場所，強制工作，其期間為三年，同條
    例第十九條第一項固有明文規定。惟保安處分係對受處分人將來之危險性所為拘
    束其身體、自由等之處置，以達教化與治療之目的，為刑罰之補充制度。本諸法
    治國家保障人權之原理及刑法之保護作用，其法律規定之內容，應受比例原則之
    規範，使保安處分之宣告，與行為人所為行為之嚴重性，行為人所表現之危險性
    ，及對於行為人未來行為之期待性相當。因而對槍砲彈藥刀械管制條例第十九條
    第一項所定，不問對行為人有無預防矯治其社會危險性之必要，一律宣付強制工
    作三年，致限制其中不具社會危險性之受處分人之身體、自由部分，其所採措施
    與所欲達成預防矯治之目的及所需程度，不合憲法第二十三條所定之比例原則，
    不予適用（即違反憲法規定）。但同條例第十九條第一項所列舉之罪，若依個案
    情節審查符合比例原則部分，仍應適用該條例之規定宣告保安處分，業經司法院
    大法官會議於八十七年十二月十八日作成釋字第四七一號解釋有案。衡諸本件被
    告受託寄藏上開改造玩具手槍之犯行情節單純，其行為對社會尚未造成甚大之危
    險性，受此審判當知警惕，被告應無預防矯治其社會危險性之必要，爰不另予強
    制工作之宣告，附此敘明。扣案具殺傷力之改造玩具手槍二支，為違禁物，爰依
    法併予宣告沒收；至原扣案之具殺傷力改造玩具子彈一顆，因鑑驗時經試射擊發
    ，僅剩餘彈殼、彈頭，不再具有子彈之功能，已非違禁物，故不予沒收（參見最
    高法院八十九年度臺上字第一六四四號刑事判決），併此敘明。
據上論斷，應依刑事訴訟法第二百九十九條第一項前段，槍砲彈藥刀械管制條例第十
一條第四項、第十二條第四項，刑法第十一條前段、第五十五條、第四十二條第二項
、第三十八條第一項第一款，罰金罰鍰提高標準條例第二條，現行法規所定貨幣單位
折算新臺幣條例第二條，判決如主文。
本案經檢察官陳伯厚到庭執行職務
中      華      民      國    九十      年      十      月      九      日
                                    臺灣板橋地方法院刑事第六庭
                                        法  官  彭  全  曄
右正本證明與原本無異
如不服本判決應於送達後十日內向本院提出上訴狀
                                        書記官  梁  宜  庭
中      華      民      國    九十      年      十      月    十七      日
附錄本案論罪科刑法條全文：槍砲彈藥刀械管制條例第十一條、第十二條
槍砲彈藥刀械管制條例第十一條：
未經許可，製造、販賣或運輸第四條第一項第一款所稱其他可發射金屬或子彈具有殺
傷力之各式槍砲者，處五年以上有期徒刑，併科新臺幣一千萬元以下罰金。
未經許可，轉讓、出租或出借前項所列槍砲者，處三年以上十年以下有期徒刑，併科
新臺幣七百萬元以下罰金。
意圖供自己或他人犯罪之用，而犯前二項之罪者，處無期徒刑或七年以上有期徒刑，
併科新臺幣一千萬元以下罰金。
未經許可，持有、寄藏或意圖販賣而陳列第一項所列槍砲者，處一年以上七年以下有
期徒刑，併科新臺幣七百萬元以下罰金。
第一項至第三項之未遂犯罰之。
修正前槍砲彈藥刀械管制條例第十二條
未經許可製造、販賣或運輸刀械者，處一年以下有期徒刑。
意圖供自己或他人犯罪之用，而犯前項之罪者，處三年以下有期徒刑，得併科三萬元
以下罰金。
未經許可無故持有或意圖販賣而陳列刀械者，處六月以下期徒刑、拘役或三千元以下
罰金。
第一項及第二項之未遂犯罰之。
修正後槍砲彈藥刀械管制條例第十二條
未經許可，製造、販賣或運輸子彈者，處一年以上七年以下有期徒刑，併科新臺幣五
百萬元以下罰金。
未經許可，轉讓、出租或出借子彈者，處六月以上五年以下有期徒刑，併科新臺幣三
百萬元以下罰金。
意圖供自己或他人犯罪之用，而犯前二項之罪者，處三年以上十年以下有期徒刑，併
科新臺幣七百萬元以下罰金。
未經許可，持有、寄藏或意圖販賣而陳列子彈者，處五年以下有期徒刑，併科新臺幣
三百萬元以下罰金。
第一項至第三項之未遂犯罰之。


司法院資訊處製作；財團法人民間司法改革基金會備份。
